【裁判字號】    89,上訴,3696
【裁判日期】    890720
【裁判案由】    毒品危害防制條例
【裁判全文】
臺灣高等法院刑事判決                          八十九年度上訴字第三六九六號
    上  訴  人
    即  被  告  甲○○
右上訴人因毒品危害防制條例案件，不服臺灣臺北地方法院八十八年度訴字第一一一
九號，中華民國八十九年七月二十日第一審判決（起訴案號：臺灣臺北地方法院檢察
署八十八年度偵字第二七九三號）提起上訴，本院判決如左：
    主  文
上訴駁回。
    事  實
一、甲○○明知安非他命係毒品危害防制條第二條所規定之第二級毒品，不得非法持
    有及販賣，竟與綽號「范哥」之不詳年籍成年男子共同基於意圖營利販賣第二級
    毒品安非他命之犯意連絡，於民國八十八年一月二十一日下午四時三十分許，由
    陳炳男及吳信吉以電話向其表明欲購買第二級毒品安非他命 (以下簡稱安非他命
    )施用，遂與綽號「范哥」之人聯絡購買安非他命事宜，並與陳炳男約定於同日
    在臺北市○○街三十七號前交付安非他命並收取款項，嗣由綽號「范哥」之人持
    欲販賣予陳炳男及吳信吉之安非他命一小包 (淨重一‧一一公克)並駕車搭載甲
    ○○前往上開地點，而由甲○○一人至該處與陳炳男會面，並將綽號「范哥」之
    人所交付之上開安非他命一小包，以高於所購入價格之新臺幣 (下同)五千元之
    代價出售予陳炳男。適因陳炳男及吳信吉前於同日下午三時三十分許在臺北市○
    ○○路○段七三號四樓之二十為警臨檢查獲，依陳炳男供述業與甲○○聯絡購買
    安非他命並約定交付時、地，乃由警員莊裕仁陪同陳炳男前往上開約定地點交付
    款項，迨陳炳男取得上開安非他命尚未交付款項之際即為警當場查獲，並自陳炳
    男處扣得安非他命一小包及未及交付之價金五千元，另自甲○○處扣得供其施用
    之安非他命一小瓶 (淨重０‧四一公克)。
二、案經臺北縣警察局三重分局報請臺灣臺北地方法院檢察署檢察官偵查起訴。
    理  由
一、訊據被告甲○○固不否認有於右揭時地交付安非他命予證人陳炳男之事實，然矢
    口否認有何販賣安非他命之犯行。其辯解略稱：
    （一）被告並無販售安非他命予陳炳男、吳信吉或任何第三人。被告之所以與陳
          炳男約定於八十八年一月二十一日下午四時三十分許，在台北市○○街三
          十七號前交付安非他命並交款五千元，係因同日中午時分許被告已答應陳
          炳男、吳信吉二人代其向被告之友人買受安非他命五千元，為此被告於答
          應其二人之後，即向被告之友人（即綽號「范哥」之人）尋問買受安非他
          命五千元事，經綽號「范哥」之人同意出售陳炳男、吳信吉二人安非他命
          五千元後，被告始於同日下午與陳炳男、吳信吉二人聯絡，並請其二人於
          八十八年一月二十一日下午四時三十分許在台北市○○街三十七號前拿取
          安非他命及交款。有關上開被告代為買受安非他命事，請求傳訊證人吳信
          吉及黃井佩。
    （二）被告警訊筆錄記載為「是一名綽號叫范哥，是他委託我販售安非他命」等
          情，與事實有異，警訊筆錄之所以如此記載係因被告在警察局時即遭警員
          毆打，警訊筆錄非出於被告之自由意志。
    （三）原審判決以該等安非他命係被告交付，而認定該等安非他命係被告出售，
          然按情理而論，無論係代買或代賣均有交付之情，故在「代買」或「代賣
          」未查明之前，以被告為交付安非他命之人而認定被告為出售之人，尚屬
          草率等語。
二、被告在原審所辯為：其係受陳炳男之託代為尋找賣主，並無販賣之情事云云。
三、本院查：
    (一)右揭犯罪事實，業據證人陳炳男於警訊中證稱：「小帆 (即被告甲○○) 即
        帶我到北市○○街三七號前向我指稱安非他命放在拖把下之牆角旁，要我自
        己去拿，等拿到後再將錢交給他，等我將安非他命拿到手後，小帆催著要錢
        時，即被警方查獲。」等語在卷，復經證人吳信吉於原審法院八十九年六月
        七日調查中證稱：「‧‧‧‧當天是由我聯絡甲○○要購買安非他命，當天
        我打電話問她有無貨，她說她沒有，她要去問她朋友，但沒告訴我要問那個
        朋友，我跟她說要五千元安，她說與朋友聯絡好再和我聯絡，我是在被警察
        抓之前就和她聯絡買安之事，但她是在我被抓之後才回覆我，她和我約好時
        間和地點，是約在昆明街，她說會有別人和她去，但她說她會去。」等語，
        核與證人即查獲警員莊裕仁於原審法院八十八年十月二十七日調查中證稱：
        「因陳炳男告知被查獲前已和人約好買毒品，本來約在來來百貨，後來改在
        昆明街，好像是要買賣五千元之毒品。」、「到了現場，我帶陳炳男下車，
        便見甲○○向陳炳男走來要我們跟她走，至一服飾店旁，告知我們毒品在店
        門旁拖把下面，要陳炳男去拿，陳炳男將毒品取出後，我們就把人帶回。」
        等情大致相符，復有違反社會秩序維護法案件現場紀錄在卷可稽，參以被告
        甲○○於原審法院八十八年九月二十九日調查中自承：「查獲當天中午是陳
        炳男和他一位朋友打行動電話找我，說因他們找不到冷進寶拿東西 (即安非
        他命)，很急，叫我幫忙找安非他命。陳炳男當時有跟我說要買五千元安非
        他命，但我身上沒有，故我就去找『范哥』。當時他們找我並非是要向我買
        ，而是要我幫忙，『范哥』並不信任我，故要帶東西與我同去，東西一直在
        『范哥』身上，『范哥』在我下去等他們時在一台藍色福特車上等，約距我
        二、三公尺，我並不知『范哥』帶多少安非他命前來。」、「我本來在來來
        百貨前等，因看不到人而接獲陳炳男電話要我往峨嵋街停車場走，我前往該
        處，而『范哥』繞路，到停車場時我看到陳炳男和一位男子 (事後我才知道
        他是警官)在那，他們問我東西在何處，我要他們等，『范哥』後來打電話
        說東西在停車場某根柱子下面，所以我走向前去將東西拿出，而警察在東西
        拿出後就向前抓住了我。」等語在卷，被告甲○○明知證人陳炳男等人欲購
        買安非他命，復與賣主即綽號『范哥』之不詳年籍成年男子共同攜帶安非他
        命前往約定地點交付買主並收取價金，顯已參與完成安非他命及價金之交易
        行為，是其與綽號『范哥』之不詳年籍成年男子間就上開販賣安非他命犯行
        自難謂無犯意聯絡及行為分擔。次查被告甲○○於警訊中供承：「是一名綽
        號叫范哥是他委託我販賣安非他命，並沒有金錢上任何代價，只提供給我吸
        食。」等語，參以安非他命物稀價昂，且政府懸為禁令，嚴加取締，苟其無
        利可圖，衡情自無甘冒刑事追訴風險而從事買賣安非他命之理，且其與買受
        人非親非故，是其所販入安非他命之價格必較其出售之價格低廉，而有從中
        賺取買賣差價牟利之意圖甚明。是被告上開所辯，均屬事後卸責之詞，不足
        採信。又查，扣案之結晶一包，經送法務部調查局檢驗之結果，確係甲基安
        非他命，此有該局八十八年十一月二日 (八八)陸字第八八０七六三三五號
        檢驗通知書一紙在卷可稽，足見被告甲○○所販賣之物確係安非他命。此外
        ，並有上開安非他命一小包及現金五千元扣案可資佐證。
    (二)被告雖主張警訊筆錄係因在警局時遭警毆打，警訊筆錄非出於自由意志，然
        查被告於原審審判中亦稱在偵查中檢察官處所言實在 (見原審卷第一五四頁
        )，且從未主張在警訊時遭毆打，警訊筆錄非出於自由意志等答辯內容，益
        足見被告上訴理由指稱警訊筆錄非出於自由意志下作成，乃事後脫免卸責之
        詞，不足採信。
    (三)就上揭卷內證據資料相互印證，足徵被告犯罪事證，至為明確，而應依法論
        科。
    (四)按安非他命係毒品危害防制條例第二條第一項第二款所規定之第二級毒品。
        核被告甲○○所為係犯毒品危害防制條例第四條第二項之販賣第二級毒品罪
        。又其販賣毒品安非他命前、後持有安非他命之低度行為，應為販賣安非他
        命之高度行為所吸收，不另論罪。又就上開販賣第二級毒品安非他命之犯行
        ，與綽號「范哥」之成年男子間，有犯意之聯絡及行為之分擔，為共同正犯
        。原審同此事實認定，依毒品危害防制條例第四條第二項，刑法第十一條前
        段、第二十八條，審酌被告非法販賣第二級毒品安非他命供他人施用，對個
        人身心戕害甚鉅，助長社會不良風氣，且於犯後猶狡詞卸責，及其犯罪之動
        機、目的、手段、被告之品行、智識程度、所得利益及犯罪所生之危害等一
        切情狀，量處有期徒刑柒年貳月，其認事用法，核無違誤。被告仍執陳詞，
        爭執係「代買」而非「代賣」，指摘原判決不當，並無理由，其上訴應予駁
        回。
    (五)扣案之現金五千元，雖係證人陳炳男因販賣安非他命所欲交付被告甲○○之
        財物，然該筆款項未交付被告甲○○即為警查獲一節，業經證人陳炳男及查
        獲警員莊裕仁證述在卷，自非被告甲○○上開犯罪所得之財物，爰不另為沒
        收之諭知；又扣案之安非他命一瓶 (淨重０‧四一公克 )，係供被告施用第
        二級毒品安非他命所用之物，業經被告甲○○供明在卷，是上開扣案安非他
        命核與本案無涉，而非依法得諭知沒收之列，應由被告甲○○所涉之施用毒
        品案件另行依法處理；另扣案之袋裝安非他命一小包 (淨重一‧一一公克)
        ，業因已完成販賣行為而交付購買者陳炳男持有中，亦經證人陳炳男及莊裕
        仁證述在卷，自非屬被告甲○○所有，自應由證人陳炳男所涉相關案件另行
        依法聲請宣告沒收銷燬之，附此敘明。
    (六)此外，證人吳信吉證稱其係向另一證人陳炳男買安非他命，被告請求傳訊證
        人吳信吉，仍無法證明被告未販賣安非他命，另其又聲請傳訊證人黃井佩，
        但因本案事證已明，故本院認無再傳訊之必要。
據上論斷，應依刑事訴訟法第三百六十八條，判決如主文。
本案經檢察官劉斐玲到庭執行職務。
中      華      民      國    八十九    年     十二     月      五      日
                              臺灣高等法院刑事第八庭
                                  審判長法  官  蔡  秀  雄
                                        法  官  沈  宜  生
                                        法  官  陳  炳  彰
右正本證明與原本無異。
如不服本判決應於收受送達後十日內向本院提出上訴書狀，其未敘述上訴之理由者並
得於提起上訴後十日內向本院補提理由書（均須按他造當事人之人數附繕本）。
                                        書記官  賴  淑  真
中      華      民      國    八十九    年      十二    月      七      日
附錄：本案論罪科刑法條全文
毒品危害防制條例第四條第二項
製造、運輸、販賣第二級毒品者，處無期徒刑或七年以上有期徒刑，得併科新臺幣七
百萬元以下罰金。


司法院資訊處製作；財團法人民間司法改革基金會備份。
